臺灣高等法院高雄分院刑事判決　　　　　　　　　　九十一年度交上易字第七二號
　　上　訴　人　台灣高雄地方法院檢察署檢察官
　　被　　　告　甲○○
右上訴人因被告過失致死案件，不服台灣高雄地方法院九十年度交易字第八二八號中
華民國九十一年一月二十三日第一審判決（起訴案號：台灣高雄地方法院檢察署九十
年度偵字第一五九四四號），提起上訴，本院判決如左：
    主  文
原判決撤銷。
甲○○過失致人於死，處有期徒刑陸月，如易科罰金，以佰元折算壹日。
    事  實
一、甲○○考領有小型車普通駕駛執照，於民國九十年八月二十一日十一時三十分許
    ，駕駛車牌號碼ＹＧ─六七○二號之自用小客車，沿高雄縣鳳山市市區往西方向
    行駛，至高雄市苓雅區○○○路二十七號公園前路邊停車格內停車後，欲開啟車
    門，本應注意汽車停車向外開啟車門時，應察看有無行人、車輛並讓其先行，而
    當時天氣晴、日間日然光線、路面乾燥無缺陷或其他障礙物、視線良好，且依其
    智識、能力亦無不能注意之情事，詎甲○○竟疏未注意觀看後方是否有行人及車
    輛經過，即貿然開啟左前側車門，適黃福興騎乘車牌號碼ＫＴＳ─六三Ｏ號重機
    車，沿高雄市苓雅區○○○路由東往西方向行駛而至，亦因疏未注意車前狀況並
    隨時採取必要之安全措施，又未依規定戴安全帽，見甲○○打開車門，閃避不及
    ，當場擦撞甲○○所駕駛之自用小客車左前車門，因而人車倒地，受有頭部外傷
    、顱內出血等傷害，經送醫急救，延至同年月二十二日二十時二十分許不治死亡
    。甲○○於肇事後，立即護送黃福興至醫院，甲○○委託其女林美青在現場等候
    警員前來，並於偵查犯罪機關未發覺犯罪人前，受託人林美青向據報前往現場處
    理之警員主動承認甲○○肇事，自首而願接受裁判。
二、案經黃福興之子乙○○訴由高雄市政府警察局苓雅分局報請臺灣高雄地方法院檢
    察署檢察官偵查起訴。
    理  由
一、訊據被告甲○○坦承於上述時、地駕駛自用小客車與被害人黃福興所騎乘之機車
    發生擦撞，被害人因而傷重不治死亡等情不諱，惟矢口否認有何過失致死犯行，
    辯稱：我當時將車停在三多一路路邊之停車格後，有從後視鏡看後方無來車後才
    開門，被害人黃福興之機車突然經過，而機車旁加掛的拼裝車廂與我的車門擦撞
    才發生車禍，我沒有過失云云。經查：
(一)右揭事實，業據告訴人乙○○於警訊及偵查中指訴綦詳，並有高雄市政府警察局
    交通大隊第五分隊員警至現場處理時所測繪之道路交通事故調查報告表及現場照
    片附卷可稽，依上開道路交通事故調查報告表及現場照片顯示︰本件交通事故發
    生地點在高雄市苓雅區○○○路路邊，肇事後被告所駕駛之自用小客車停於三多
    一路北側路邊停車格，頭西尾東，距停車格南側格邊左前輪０．一公尺、左後輪
    ０．二公尺，被害人黃福興所騎乘之機車位於被告所駕駛之自用小車左側略前之
    西向慢車道，車輪朝上，頭北尾南，前輪距被告駕駛之自用小客車左前輪０．九
    公尺，後輪距西向快慢車道分隔線一．八公尺，被告駕駛之自用小客車左前門損
    壞，被害人騎乘之機車加裝框架右側損壞。參諸被告及被害人所有車輛之停止位
    置、雙方車損及路況等情形研判，被告未注意確無來車即開啟車門致肇事，甚為
    明確。
(二)按車輛停車欲開啟車門時，應注意行人、車輛，並讓其先行，道路交通安全規則
    第一百十二條第一項第十五款定有明文，被告考領有小型車普通駕駛執照，業據
    被告陳明在卷，並有駕駛執照可參，其對於上開規定理應知之甚詳，駕車時自應
    注意上述規定並確實遵守。又依當時客觀情形天候晴、日間日然光線、路面乾燥
    無缺陷或其他障礙物、視線良好，此有道路交通事故調查報告表及現場照片在卷
    為證，且依被告之智識、能力並無不能注意之情事，其竟疏未注意後方交通狀況
    ，貿然開啟車門，以致肇事，被告開啟車門不當，應為本件車禍之肇事原因，被
    告具有過失至明。而本件事故經高雄市政府建設局車輛行車事故鑑定委員會及高
    雄市車輛行車事故覆議鑑定委員會鑑定結果，亦同此認定，有高雄市政府建設局
    車輛行車事故鑑定委員會九十年十月十一日九十高市車鑑字第四五八三號函暨所
    附鑑定意見書、高雄市車輛行車事故覆議鑑定委員會九十年十一月二十九日九十
    高市覆字第一九九號函各一份在卷可參。
(三)次按汽車（包括機器腳踏車）行駛時，駕駛人應注意車前狀況，並隨時採取必要
    之安全措施，又機器腳踏車之駕駛人應戴安全帽，道路交通安全規則第二條第一
    項第一款、第八十八條第五款、第九十四條第三項定有明文。被害人駕駛機車行
    經劃有停車格之路段，應依上開規定注意停車格之車輛是否有開啟車門等車前狀
    況，並隨時採取必要之安全措施，被害人未注意車前狀況並採取必要之安全措施
    ，致車禍肇事，被害人就本件事故亦有過失，上開高雄市政府建設局車輛行車事
    故鑑定委員會及高雄市車輛行車事故覆議鑑定委員會鑑定結果，認被害人無肇事
    原因，尚有未當，此部分本院不予採酌。
(四)被害人因本件車禍受有頭部外傷、顱內出血等傷害，送醫急救不治死亡之事實，
    已據檢察官督同檢驗員相驗屬實，製有相驗筆錄、相驗屍體證明書、驗斷書在卷
    可憑，則被告過失駕車肇事行為，與被害人之死亡結果間，具有相當因果關係，
    惟被害人未戴安全帽，應係造成其死亡之重要因素，被害人就損害之擴大有重大
    過失，至為明灼。雖被害人就本件車禍之發生及損害之擴大，亦有過失，惟被告
    仍不得因此解免其責。被告所辯其無過失云云，顯係避重就輕之詞，不足採信。
    本件事證明確，被告過失致死犯行，洵堪認定。
二、核被告所為，係犯刑法第二百七十六條第一項過失致死罪。又被告於肇事後，立
    即護送被害人至醫院，委託其女林美青在現場等候警員前來，並於偵查犯罪機關
    未發覺犯罪人前，其女林美青向據報前往現場處理之警員主動承認被告肇事自首
    而願接受裁判之事實，已據被告陳明在卷，並經證人即警員魏順養於原審證述綦
    詳，被告所為合於刑法第六十二條前段自首之要件，應依法減輕其刑。
三、被告犯罪事證既明，原審法院予以論罪科刑，固非無據，惟查：原判決事實欄未
    認定被害人疏未注意車前狀況並隨時採取必要之安全措施，理由欄未說明被害人
    就本件車禍之發生與有過失，自有未合。檢察官上訴意旨，指摘原判決量刑過輕
    ，雖無理由，惟原判決既有上開可議之處，自應由本院撤銷改判。爰審酌被告係
    一時不慎致罹刑章，雖未與被害人家屬達成民事和解，惟已賠償汽車責任險新台
    幣一百四十萬元，犯罪後坦承部分犯行，態度尚可，無不良素行紀錄，此有臺灣
    高等法院被告全國前案紀錄表可按，被害人就本件車禍之發生與有過失等一切情
    狀，量處如主文第二項所示之刑，併諭知易科罰金之折算標準，以資警惕。
據上論斷，應依刑事訴訟法第三百六十九條第一項前段、第三百六十四條、第二百九
十九條第一項前段，刑法第二百七十六條第一項、第六十二條前段、第四十一條第一
項前段，罰金罰鍰提高標準條例第一條前段、第二條，判決如主文。
本案經檢察官林應華到庭執行職務。
中    華    民    國     九十一     年       四       月        九      日
                            臺灣高等法院高雄分院刑事第六庭
                                  審判長法官  王憲義
                                        法官  張意聰
                                        法官  范惠瑩
右正本證明與原本無異。
不得上訴。
                                      書記官  馬蕙梅
中    華    民    國     九十一     年       四       月        十      日
附錄本案判決論罪科刑之法條
中華民國刑法第二百七十六條第一項：
因過失致人於死者，處二年以下有期徒刑、拘役或二千元以下罰金。
                                                                        Ｑ
